【裁判字號】    98,上訴,1390
【裁判日期】    981029
【裁判案由】    違反毒品危害防制條例
【裁判全文】
臺灣高等法院高雄分院刑事判決        98年度上訴字第1390號
                                    98年度上訴字第1442號
                                    98年度上訴字第1443號
上  訴  人
即  被  告  甲○○
                    （另案羈押於臺灣高雄看守所）
上列上訴人因違反毒品危害防制條例案件，不服臺灣高雄地方法
院98年度審訴字第2857、2267、2857號中華民國98年9月15日第
一審判決（起訴案號：臺灣高雄地方法院檢察署98年度毒偵字第
2030、2538、3057、3202號），提起上訴，本院判決如下：
     主  文
上訴駁回。
     理  由
一、按不服地方法院之第一審判決而上訴者，須提出上訴書狀，
    並應敘述具體理由，上訴書狀未敘述上訴理由者，應於上訴
    期間屆滿後20日內補提理由書於原審法院。逾期未補提者，
    原審法院應定期間先命補正。但上訴書狀已敘述理由，惟所
    敘述者非屬具體理由，則屬不符上訴之法定程式，由第二審
    法院以其上訴不合法律上程式，判決駁回，不生定期命補正
    之問題，刑事訴訟法第350 條第1 項、第361 條、第362 條
    、第367 條定有明文。
二、次按上開所稱「上訴書狀應敘述具體理由」，係指須就不服
    之判決為具體之指摘而言，如僅泛稱原判決認事用法不當或
    採證違法、判決不公等，均非具體理由（法院辦理刑事訴訟
    案件應行注意事項第162 點參照）；復按所謂具體理由，必
    係依據卷內既有訴訟資料或提出新事證，指摘或表明第一審
    判決有何採證認事、用法或量刑等足以影響判決本旨之不當
    或違法，而構成應予撤銷之具體事由，始克當之（例如：依
    憑證據法則具體指出所採證據何以不具證據能力，或依憑卷
    證資料，明確指出所為證據證明力之判斷如何違背經驗、論
    理法則）；倘僅泛言原判決認定事實錯誤、違背法令、量刑
    失之過重或輕縱，而未依上揭意旨指出具體事由，或形式上
    雖已指出具體事由，然該事由縱使屬實，亦不足以認為原判
    決有何不當或違法者（例如：對不具有調查必要性之證據，
    法院未依聲請調查亦未說明理由，或援用證據不當，但除去
    該證據仍應為同一事實之認定），皆難謂係具體理由，俾與
    第二審上訴制度旨在請求第二審法院撤銷、變更第一審不當
    或違法之判決，以實現個案救濟之立法目的相契合，並節制
    濫行上訴」（最高法院97年度台上字第892 號判決意旨參照
    ）。是如上訴理由書狀並未依據卷內訴訟資料，具體指摘原
    判決認事用法有何違法或不當之情形，即屬上訴未敘述具體
    理由。
三、另按刑之酌減、量定及定執行刑等，為法院依實體法或程序
    法等相關規定，得依職權審酌、自由裁量之事項，不得任意
    指摘，必須具體表明原審判決所為自由裁量之行使，未合乎
    法律之目的，違背內部性界限，而屬權利濫用之違法，或違
    反比例原則、平等原則、公平正義等法則，始足當之，否則
    非屬具體理由，可逕由程序上予以駁回（最高法院71年3 月
    2 日71年度第3 次刑事庭會議決議三之意旨參照）。
四、本件上訴人即被告甲○○（下稱被告）因犯施用第一級毒品
    罪，共四罪，均屬累犯，經原審各判處有期徒刑十月；又因
    犯施用第二級毒品罪，共二罪，均屬累犯，經原審各判處有
    期徒刑四月；並定應執行有期徒刑二年六月在案。而被告於
    上訴期間之98年9 月29日向原審法院提出上訴狀，上訴理由
    略以：「被告犯後深感悔悟，坦承不諱，惟被告同意簡式審
    判，卻科以如此重刑，似有違比例原則及公平原則，爰請求
    從輕量刑，讓被告有一從新作人之機會。」云云。
五、經查，被告前於88年間，已因施用毒品案件，被台灣高雄地
    方法院裁定令入勒戒處所，施以觀察勒戒之處分，嗣無繼續
    施用毒品傾向，並由檢察官為不起訴處分在案。然被告又長
    期、多次施用毒品，各該次施用毒品之犯行，先後經法院分
    別判處三月至一年不等之有期徒刑，且已入監服刑，接續執
    行於97年12月9 日縮刑期滿執行完畢（見原審判決書事實欄
    一所載及卷附之台灣高等法院被告前案紀錄表）。被告在出
    監後，仍不思悔改，復自98年3 月13日至98年4 月28日間，
    施用一級毒品四次、施用二級毒品二次（見原審判決書事實
    欄一之(一)(二)(三)(四)）。惟原審於量刑時，仍特別審酌：「被告
    坦承本案施用第一、二級毒品之犯行，且其行為尚未害及他
    人，並斟酌被告之犯罪動機、手段、施用毒品次數、持有毒
    品數量，以及被告之智識程度、生活狀況」等一切情狀，因
    認檢察官就被告施用第一級毒品四次部分，每次犯行具體求
    處有期徒刑1 年，就被告施用第二級毒品二次部分，每次具
    體求處有期徒刑8 月，均屬過重，而就各次施用第一級、第
    二級毒品犯行，均酌量減輕，分別量處有期徒刑10月、4 月
    （見原審判決書第5 頁第7-12行）。另就定應執行刑部分，
    原審為免失諸苛酷，更特別考量下列各情狀：「被告所犯施
    用第一級毒品4 罪與施用第二級毒品2 罪，罪名與犯罪態樣
    雷同，均屬戕害自身健康之行為，侵害法益相同，施用毒品
    地點相同，施用時間，雖有差別，惟相隔均不久，其違反毒
    品危害防制條例為維護國民身心健康之立法意旨，不因施用
    毒品次數之增加，而使損害大幅擴大，基於罪責相當原則，
    並參酌刑法第51條第5 款係採限制加重原則，而非累加原則
    之意旨」等情，就所犯施用一級毒品4 罪、施用二級毒品2
    罪，各宣告刑合計為有期徒刑四年，從輕酌定其應執行之刑
    ，為有期徒刑2 年6 月（見原審判決書第5 頁第12-19 行）
    。依上開說明，原審已就本案各項情狀，廣為審酌考量，尤
    其已避免量刑或定刑過於苛酷，而就對被告有利之各該事實
    ，詳為研酌及分析說明，並引為對被告從輕量刑與從輕定應
    執行刑之依據，準此，足認原審量刑及定應執行刑，合乎法
    律之目的，未違背內部性界限，無權利濫用之違法及違反比
    例原則、平等原則、公平正義等法則，被告空泛指摘量刑過
    重，洵非可採。
六、綜上所述，被告所提出之上訴理由，均非依據卷內既有訴訟
    資料或提出新事證，具體指摘原判決上開採證認事，有何足
    以影響判決本旨之不當或違法，而構成應予撤銷之具體事由
    ，徒以「伊坦承不諱，同意簡式審判，卻遭科以重刑」等，
    而指摘原判決量刑不當，請求從輕量刑，依據首揭說明，被
    告所提之前述上訴理由，核與刑事訴訟法第361 條第2 項所
    稱「具體理由」顯非相當，其上訴顯屬違背法律上之程式，
    應由本院依同法第367 條前段、第372 條規定，不經言詞辯
    論，判決如主文。
據上論斷，應依刑事訴訟法第367 條前段、第372 條，判決如主
文。
中    華    民    國    98    年    10   月     29   日
                  刑事第五庭    審判長法  官  曾永宗
                                      法  官  任森銓
                                      法  官  鍾宗霖
以上正本證明與原本無異。
如不服本判決應於收受本判決後10日內向本院提出上訴書狀，其
未敘述上訴理由者，並得於提起上訴後10日內向本院補提理由書
狀（應附繕本）「切勿逕送上級法院」。
中    華    民    國    98    年    10    月    29    日
                                      書記官  黎  珍


司法院資訊處製作；財團法人民間司法改革基金會備份。
